臺灣高等法院高雄分院刑事裁定　　　　 94年度毒抗字第149號
抗　告　人　臺灣屏東地方法院檢察署檢察官
被　　　告　甲○○
上列抗告人因被告違反毒品危害防制案件，不服臺灣屏東地方法
院中華民國94年10月27日裁定（94年度毒聲字第653 號），提起
抗告，本院裁定如下：
    主  文
原裁定撤銷，發回臺灣屏東地方法院。
    理  由
一、本件原審檢察官聲請意旨略以：被告甲○○前因施用毒品案
    件，經法院裁定令入戒治處所施以強制戒治後，於民國88年
    12月2 日裁定停止戒治，並於89年6 月30日經臺灣屏東地方
    法院檢察署檢察官以89年戒毒偵字第2344號為不起訴處分確
    定。又於93年11月間，因施用第二級毒品案件，經台灣屏東
    地方法院以93年度簡字第1760號判處有期徒刑6 月確定，並
    於94年3 月22日易科罰金執行完畢。詎被告甲○○仍無法戒
    除毒癮，復於強制戒治執行完畢後5 年後之94年9 月7 日1
    時30分許，基於施用第二級毒品甲基安非他命之犯意，在屏
    東縣潮州鎮○○路342 巷2 號其住處內，施用第二級毒品甲
    基非他命，嗣為警於同年9 月10日11時30分許，在上址查獲
    之事實，業經被告自白不諱，並有臺灣檢驗科技股份有限公
    司濫用藥品檢驗報告在卷可稽，且有甲基安非他命殘渣袋2
    只，吸食器1 組扣案可資佐證，爰依毒品危害防制條例第20
    條第1 項之規定，聲請裁定將被告送勒戒處所觀察、勒戒。
二、原裁定意旨略以：被告於89年6 月28日強制戒治執行完畢釋
    放後5 年內，再因於93年10月中旬某日起至93年11月13日止
    ，有連續施用第二級毒品甲基安非他命行為，經原審法院以
    93年度簡字第1760號判決判處有期徒刑6 月確定，並於94年
    3 月22日易科罰金執行完畢，有臺灣高等法院被告前案紀錄
    表在卷可參。是以被告本件於94年9 月7 日1 時30分許之施
    用第二級毒品犯行，雖係在前次強制戒治執行完畢5 年後，
    惟被告既於該強制戒治執行完畢5 年內，再因施用毒品罪經
    法院判決確定，即無適用毒品危害防制條例第20條第3 項實
    施觀察、勒戒餘地，因而駁回檢察官之聲請。
三、抗告意旨略以：按觀察、勒戒或強制戒治執行完畢釋放後，
    5 年後再犯毒品危害防制條例第10條之罪者，應聲請法院裁
    定令被告入勒戒處所觀察、勒戒（毒品危害防制條例第20條
    第3 項、第1 項）。條文已明確規定「執行完畢釋放後，5
    年後再犯」的要件，因此，被告係於88年6 月28日強制戒治
    執行完畢釋放，又於5 年後之94年9 月7 日1 時30分施用第
    二級毒品之行為，依首揭規定，法院應裁定令被告入勒戒處
    所觀察、勒戒。至於被告於強制戒治執行完畢後5 年內，另
    有施用毒品行為，經判處有期徒刑確定一事，並不影響前開
    「觀察、勒戒或強制戒治執行完畢釋放後，5 年後再犯施用
    毒品之罪」之「5 年」計算基準，原審認為毒品危害防制條
    例第20條第3 項之「5 年」，應以最近施用毒品的時間為計
    算基準，於法不合等語。
四、經查：
  (一)按觀察、勒戒或強制戒治執行完畢釋放後，5 年後再犯毒品
    危害防制條例第10條之罪者，應聲請法院裁定，令被告入勒
    戒處所觀察、勒戒，同條例第20條第3 項定有明文。
  (二)查被告確有曾因施用毒品案件，經法院裁定令入戒治處所施
    以強制戒治後，於89年6 月28日強制戒治執行完畢，再經臺
    灣屏東地方法院檢察署檢察官以89年戒毒偵字第2344號為不
    起訴處分確定之事實，有臺灣高等法院被告前案紀錄表在卷
    可參。詎被告仍無法戒除毒癮，復於強制戒治執行完畢後5
    年後之94年9 月7 日1 時30分許，基於施用第二級毒品甲基
    安非他命之犯意，在屏東縣潮州鎮○○路342 巷2 號其住處
    內，施用第二級毒品甲基非他命，嗣為警於同年9 月10日11
    時30分許，在上址查獲之事實，業經被告自白不諱，並有臺
    灣檢驗科技股份有限公司濫用藥品檢驗報告在卷可稽，且有
    甲基安非他命殘渣袋2 只，吸食器1 組扣案可資佐證，是被
    告此次再行施用第二級毒品行為，既在其強制戒治執行完畢
    科放5 年後，自有毒品危害防制條例第20條第3 項規定之適
    用。
  (三)原審未審及此，以被告於強制戒治執行完畢釋放後5 年內，
    另有因施用毒品行為經判決確定之事實，即認本件聲請與「
    5 年後」之要件不合，而駁回檢察官之聲請，自有未合。檢
    察官提起抗告以前詞指摘原裁定不當，為有理由，應將原裁
    定撤銷，發回原審法院另為適法之裁定。
據上論斷，應依刑事訴訟法第413 條，裁定如主文。
中　　華　　民　　國　　94　　年　　12　　月　　14　　日
                  刑事第三庭審判長    法  官  周賢銳
                                      法  官  謝宏宗
                                      法  官  黃仁松
以上正本證明與原本無異。
不得再抗告。
中　　華　　民　　國　　94　　年　　12　　月　　14　　日
　　　　　　　　　　　　　　　　　　　書記官  馬蕙梅
